【裁判字號】    88,訴,1458
【裁判日期】    890208
【裁判案由】    遷讓鐵塔
【裁判全文】
臺灣板橋地方法院民事判決  八十八年度訴字第一四五八號
    原      告  辛○○
                甲○○
                乙○○
                己○○
                丙○○○
                庚○○
                戊○○
                丁○○
                              .
                癸○○      住台北縣板橋市○○路○段二八五巷二弄八號之一
    共      同
    訴訟代理人  林炳煌律師
    被      告  台灣電力股份有限公司
                            設台北市○○○路○段二四二號
    法定代理人  壬○○      住.
    訴訟代理人  陳勇松律師
右當事人間請求遷讓鐵塔事件，本院判決如左：
    主    文
被告應將坐落台北縣鶯歌鎮○○段大湖小段第一一三之一七二地號土地上如附圖所示
橘色部分，面積零點零壹壹柒公頃之地上物拆除，並將該部分土地返還原告。
訴訟費用由被告負擔。
本判決第一項於原告以新台幣貳拾伍萬捌仟元供擔保後，得假執行。但被告如於假執
行程序實施前以新台幣柒拾柒萬貳仟貳佰元預供擔保，得免為假執行。
    事    實
甲、原告方面：
  一、聲明：求為判決如主文第一項所示，並陳明願供擔保請准宣告假執行。
  二、陳述：
      緣坐落台北縣鶯歌鎮○○段大湖小段第一一三之一七二號土地，係屬原告所有
      ，而上開地段未分割前之地號為同地段第一一三之一號，在原告之被繼承人邱
      春木取得系爭土地所有權之前，其共有人為邱阿貞、張國耀。民國六十三年十
      一月間，被告需用系爭土地建立鐵塔，當時之共有人張國耀竟未經另共有人邱
      阿貞之同意，私自與被告協議將系爭土地交被告使用，並由被告於系爭土地如
      附圖所示橘色部分，面積零點零一一七公頃興建鐵塔（原為編號第一二０號鐵
      塔，嗣改編號三四五ＫＶ頂湖—龍潭線二十七號），對於他共有人及嗣後繼受
      而為系爭土地共有人之原告顯然不生效力，自應拆除，為此本於所有權提起本
      訴。
  三、證據：提出台北縣鶯歌鎮○○段大湖小段第一一三之一七二；一一三之六八地
      號土地登記謄本影本各一份、台北縣鶯歌鎮○○段大湖小段第一一九之一一地
      號土地地籍圖謄本影本一紙、張國耀書立之土地使用承諾書影本二份、土地使
      用切結書影本一份等件為證，並聲請勘驗現場。
乙、被告方面：
  一、聲明：求為判決駁回原告之訴及假執行之聲請，並陳明如受不利益之判決，願
      供擔保請准宣告免為假執行。
  二、陳述：被告於系爭土地上興建鐵塔，係因當時之共有人之一出具同意書予被告
      ，該鐵塔牽涉全台之供電，但因附近找不到適當之地點可遷移，如果拆除鐵塔
      ，則全台供電就會產生問題。
  三、證據：提出台北縣鶯歌鎮○○段大湖小段一一三之一七一、一一三之一七二地
      號土地複丈成果圖一件。
    理    由
一、原告起訴主張：坐落台北縣鶯歌鎮○○段大湖小段一一三之一七二地號土地係屬
    原告所共有，惟於六十三年十一月間，遭系爭土地原共有人之一張國耀未經他共
    有人同意，私自出具同意書及切結書，提供被告興建鐵塔無權使用，其占用面積
    為如附圖所示橘色部分零點零一一七公頃，故本於所有權訴請被告將系爭土地上
    如附圖所示橘色部分之地上物拆除，並將該部分土地返還原告等語。被告則以：
    其於系爭土地上興建鐵塔，係因當時之共有人之一出具同意書予被告，該鐵塔牽
    涉全台之供電，但因附近找不到適當之地點可遷移，如果拆除鐵塔，則全台供電
    就會產生問題云云資為抗辯。
二、原告主張系爭坐落於台北縣鶯歌鎮○○段大湖小段一一三—一七二地號土地係屬
    原告所有，惟該土地如附圖所示橘色部分面積零點零一一七公頃，遭被告占用搭
    建鐵塔之事實，業據提出系爭土地登記簿謄本為證，並經本院至現場勘驗，及囑
    託台北縣樹林地政事務所測量無誤，製有勘驗筆錄及複丈成果圖附卷可稽。被告
    對於系爭土地為原告所共有，及其於六十三年十一月間，僅得系爭土地當時之共
    有人之一張國耀之同意，即占有使用系爭土地如附圖所示橘色部分搭建鐵塔之事
    實並不爭執，堪信為真實。
三、按民法第八百十八條規定，各共有人按其應有部分，對於共有物之全部有使用收
    益之權。但共有人對於共有物之特定部分使用收益，仍須徵得他共有人全體之同
    意，非謂共有人得對共有物之全部或任何一部有自由使用收益之權利。是共有人
    未得其他共有人之同意占有共有物之全部或特定部分為使用收益，他共有人即得
    本於所有權之作用，請求除去其妨害或向全體共有人返還其占有部分。（最高法
    院七十八年度台上字第三三五號判決參照），本件系爭土地於六十三年十一月間
    為共有人邱阿貞、張耀國所共有，而張國耀未得他共有人邱阿貞之同意，出具土
    地使用承諾書及切結書，承諾將系爭土地（原地號為同地段第一一三之一號）由
    被告永久使用，並載明因另一共有人邱阿貞遠離他鄉無法繳驗同意書，特立切結
    書，切結系爭土地將來如發生爭議等事項，均由張國耀負責等內容，業經原告提
    出被告不爭執其真正之土地使用承諾書及切結書為證，是張國耀將系爭土地交被
    告使用，顯然未經全體共有人同意，揆諸上開最高法院判決意旨，張國耀之行為
    ，對於他共有人及繼受而為系爭土地共有人之原告，自均不生效力。另按民法第
    九百四十一條規定：「質權人、承租人、受寄人或基於其他類似之法律關係，對
    於他人之物占有者，該他人為間接占有人。」，本件依上開承諾書所載，被告係
    與張國耀協議，由被告給付張國耀補償費，而由張國耀將系爭土地提供予被告永
    久使用，是被告為系爭土地之直接占有人，而間接占有人即張國耀既無擅自就系
    爭土地特定部分為使用收益之正當權源，則被告之直接占有使用，亦屬無權占有
    。雖張國耀出具予被告之切結書載明：「：：嗣後對於該鐵塔土地如有發生異議
    或糾紛等事項，均與貴公司（即被告）無關，所有一切責任均由本人（即張國耀
    ）負責」等語，惟此為張國耀與被告間之內部關係，不得持以對抗原告。
四、至被告辯稱：系爭土地上所建鐵塔因牽涉全台之供電，因附近找不到適當之地點
    ，如果拆除系爭鐵塔，則全台供電會產生問題一節，未能舉證以實其說，且被告
    怠於尋找系爭鐵塔之遷移處所，並不能作為其得無權占有系爭土地之正當理由，
    是其所辯，亦屬無據。
五、從而，原告本於所有權，請求被告應將系爭土地如附圖所示橘色部分，面積零點
    零一一七公頃之地上物拆除，將該部分土地返還原告，即有理由，應予准許。
六、兩告均陳明願供擔保，分別聲請宣告假執行或免為假執行，經核均無不合，爰各
    酌定相當之擔保金額，併准許之。
七、據上論結：本件原告之訴為有理由，依民事訴訟法第七十八條、第三百九十條第
    二項、第三百九十二條，判決如主文。
中      華      民      國    八十九    年      二      月      八      日
                                臺灣板橋地方法院民事第二庭
~B法  官  黃信樺
右正本證明與原本無異。
如不服本判決，應於判決送達後廿日內向本院提出上訴狀。
中      華      民      國    八十九    年      二      月     十五     日
~B書記官  王波君


司法院資訊處製作；財團法人民間司法改革基金會備份。
